臺灣高等法院高雄分院民事裁定
111年度抗字第239號
抗  告  人  朱庭芝  
上列抗告人因與相對人陳榮和間聲請假處分事件，對於中華民國
111年5月19日臺灣屏東地方法院111年度裁全字第18號裁定，提
起抗告，本院裁定如下：
    主    文
抗告駁回。
抗告訴訟費用由抗告人負擔。
    理    由
一、抗告意旨略以：相對人雖以其為屏東縣○○鄉○○段00000地號
    土地（下稱系爭土地，於民國94年3月3日自同地段617-4地
    號土地分割而來）之真正所有權人，將系爭土地借名登記於
    抗告人名下，將對抗告人提起移轉所有權登記訴訟為由，陳
    明願供擔保而為假處分之聲請，惟相對人並未釋明其請求原
    因，且系爭土地於98年間即登記為抗告人所有，迄今並無任
    何改變，自不能僅憑抗告人否認兩造就系爭土地有借名登記
    關係存在，遽謂相對人對於假處分之原因已為釋明。又兩造
    就系爭土地僅存在使用借貸關係，並經抗告人於111年3月23
    日發函（下稱系爭律師函）通知相對人終止之，該函已於翌
    日送達相對人，相對人就系爭土地實無因借名登記所生之請
    求權存在，原裁定不察上情，遽允相對人假處分之聲請，係
    有違誤，爰依法提起抗告等語。並聲明：㈠原裁定廢棄。㈡相
    對人之聲請駁回。
二、按債權人就金錢請求以外之請求，欲保全強制執行，如因請
    求標的之現狀變更，有日後不能強制執行，或甚難執行之虞
    者，得聲請假處分，民事訴訟法第532條定有明文。所謂請
    求標的現狀變更，包括為請求標的之物，其從前存在之狀態
    將有變更，不以其現狀已變更為限，有最高法院20年抗字第
    336號裁判先例可資參照。又債權人聲請假處分，如已釋明
    請求及假處分之原因，或其釋明雖有所不足，但陳明願供擔
    保，法院自得定相當之擔保，命債權人供擔保後為假處分，
    此觀民事訴訟法第533條、第526條第1、2項規定自明。所謂
    釋明，係使法院就某事實之存否，得到大致如此之心證為已
    足，與證明係當事人提出之證據方法，足使法院產生堅強心
    證，可以確信其主張為真實者，尚有不同，而釋明得使用一
    切得即時調查之證據方法，包含對造當事人之陳述在內。至
    於債權人本案之請求有無理由，乃實體上之問題，應循訴訟
    程序處理，尚非假處分程序所應審究。
三、經查：　
　㈠相對人已釋明假處分之請求原因：
　  相對人主張：伊於77年間購得系爭土地，於93年間將系爭土
    地借名登記在第三人簡鍾吉名下，惟簡鍾吉不願再為出名人
    ，伊考量與相對人同居數年，已論及婚嫁，遂自98年8月起
    將系爭土地借名登記在抗告人名下（下稱系爭借名登記契約
    ），然而系爭土地始終由相對人管理、使用及處分。詎兩造
    感情生變，互信不再，經伊提起訴訟終止系爭借名登記契約
    ，並依民法第179條及類推適用民法第541條第2項規定，請
    求抗告人將系爭土地所有權移轉登記予伊，現由原法院以11
    1年度補字第324號受理在案（下稱本案訴訟），伊對抗告人
    確有除金錢以外之請求原因存在等語，業據提出土地登記簿
    、分割合併歷史資料查詢表、地籍異動索引、土地登記謄本
    、台灣電力公司繳費憑證為憑（見原法院111年度裁全字第1
    8號卷，下稱裁全卷第3、18至20、16至17、5、21至23頁）
    ，由分割合併歷史資料查詢表及土地登記簿、地籍異動索引
    顯示，相對人於77年2月11日以買賣為原因，取得617地號土
    地應有部分22436分之17586，並辦畢所有權登記，嗣於93年
    5月6日將前開土地應有部分移轉登記於簡鍾吉名下，前開土
    地應有部分則於94年3月3日分割成為系爭土地，再於98年8
    月18日以買賣為原因，自簡鍾吉移轉登記於抗告人名下（見
    裁全卷第18至20、3、4、16頁），且相對人自98年8月起占
    有使用系爭土地迄今，並提起本案訴訟向抗告人為終止系爭
    借名契約之通知，亦據相對人陳報在卷（見本院卷第59頁）
    ，堪認相對人已部分釋明請求之原因。至於抗告人抗辯兩造
    間僅存在使用借貸關係，並無系爭借名登記契約存在云云，
    則屬實體問題，應循訴訟程序處理，尚非假處分程序所得審
    究。
　㈡相對人已釋明假處分之原因：　
　  相對人主張：抗告人以系爭土地真正所有權人自居，於111
    年3月23日寄發系爭律師函表明欲收回系爭土地，系爭土地
    原存在之狀態將有變更，且不能排除抗告人有將系爭土地另
    行出售或移轉予第三人之虞，業據提出系爭律師函為憑（見
    裁全卷第7頁）。依系爭律師函載稱：抗告人就系爭土地日
    後另有用途，爰依民法第767條第1項規定或民法第470條第2
    項規定，請求相對人將系爭土地回復原狀，並返還予抗告人
    等語（見裁全卷第7頁），可知抗告人已有變更系爭土地使
    用現狀之意思，自有使用收益、處分系爭房地，使相對人日
    後不能或難以將系爭土地回復為自己所有，致其不當得利請
    求權難以實現之虞，堪信相對人已部分釋明有假處分之必要
    性存在。
　㈢酌定擔保金部分：相對人釋明程度雖有不足，惟審酌抗告人
    因本件假處分可能遭受之損害，按111年間系爭土地公告現
    值計算系爭土地價額為新臺幣（下同）11,782,680元，及系
    爭本案訴訟所需審理期間約4年4月等一切情事，酌定擔保金
    為250萬元，以補相對人釋明之不足，揆諸前引規定及說明
    ，即屬合法適當。
四、綜上所述，相對人聲請假處分應予准許。原裁定於命相對人
    供擔保以補釋明之不足後，禁止抗告人就系爭房地為移轉、
    設定負擔、出租及其他一切處分行為，於法並無違誤。抗告
    人猶執陳詞，指摘原裁定不當，求予廢棄，為無理由，應駁
    回其抗告。
五、據上論結，本件抗告為無理由，依民事訴訟法第495 條之1 
　　第1項、第449條第1項、第95條、第78條，裁定如主文。　
中　　華　　民　　國　　111 　年　　8 　　月　　24　　日
                            民事第六庭    
                                審判長法  官  魏式璧
                                      法  官  郭慧珊
                                      法  官  賴文姍
以上正本證明與原本無異。
如不服本裁定應於送達後10日內向本院提出再抗告狀（須按他造
當事人之人數附繕本），並繳納再抗告費新臺幣1,000元。再為
抗告僅得以適用法規顯有錯誤為理由，並應委任律師為代理人。
如委任律師提起再抗告者，應一併繳納再抗告費。
中　　華　　民　　國　　111 　年　　8 　　月　　24　　日
                                      書記官  許珈綺
附註:再抗告人之配偶、三親等內之血親、二親等內之姻親，或
再抗告人為法人、中央或地方機關時，其所屬專任人員具有律師
資格並經法院認適當者，亦得為第三審代理人。
再抗告人或其法定代理人具有律師資格者及前項情形，應於提起
再抗告或委任時釋明之。